最高法院刑事判決　　　　　　　九十六年度台非字第一九六號
上　訴　人　最高法院檢察署檢察總長
被　　　告　甲○○
上列上訴人因被告詐欺案件，對於台灣南投地方法院中華民國九
十六年一月二十五日第一審確定判決（九十六年度易字第五號，
起訴案號：台灣南投地方法院檢察署九十五年度偵字第四一七九
號），認為部分違法，提起非常上訴，本院判決如下：
    主  文
上訴駁回。
    理  由
非常上訴意旨稱：「按判決不適用法則或適用不當，為違背法令
。刑事訴訟法第三百七十八條定有明文。次按刑法第三十八條第
一項第二款所規定供犯罪所用之物得沒收者，依同法條第三項前
段之規定，以屬於犯人者為限，始得沒收之，如第三人對於該物
在法律上得主張權利請求返還者，因其所有權不屬於被告，即不
在得沒收之列。又得沒收之供犯罪所用之物，必於犯罪有直接關
係者，始屬相當。本件原判決認定被告甲○○與詐騙集團成員基
於意圖為自己不法所有之犯意聯絡，由詐騙集團成員之一真實姓
名年籍均不詳、綽號「蕃薯」成年男子，於民國九十五年八月底
之某日，在台中市「第一廣場」之全航客運車站，交付人頭帳戶
羅文和（另行偵辦中）所申辦之中華郵政南港後山埠郵局金融帳
戶之存摺簿、印章及門號0000000000號行動電話一支
給被告，由綽號「蕃薯」之男子打前揭行動電話指示被告持上開
人頭帳戶之印章、存摺等資料前去金融機構提領被害人遭詐騙所
匯入人頭帳戶之款項後，再匯至綽號「蕃薯」男子所指定之帳戶
，並約定每次匯款，被告即可從中獲取不法報酬新台幣（下同）
二千元。嗣該詐騙集團某成員於九十五年九月十五日打電話向吳
聲增謊稱係香港賽馬協會有限公司，邀其投資博彩之方式，致吳
聲增陷於錯誤，而依其指示陸續匯款一百零四萬五千三百元至羅
文和上開帳戶內，被告乃於九十五年九月二十二日，依綽號「蕃
薯」男子之電話指示，持羅文和上開帳戶提領前開詐騙匯款金額
中之現金九萬元，並將之匯款至陳威樺（另行偵辦中）所設之中
華郵政公司所開立儲金簿，復於九十五年九月二十三日，被告再
依綽號「蕃薯」男子之指示，持前揭陳威樺之帳戶存摺簿至南投
縣草屯鎮○○路六０六號之草屯郵局欲更新存摺金額時，為警循
線查獲，並當場扣得羅文和上揭存摺一本、印章一個、中華郵政
金融卡一張、行動電話一支、金融卡三張等情。惟查上揭扣案之
羅文和中華郵政儲金存摺一本、羅文和中華郵政金融卡一張、羅
文和木製印章一顆、行動電話一支（含門號000000000
0號、SIM 易付卡一枚）等物，因第三人羅文和等對於該物在法
律上得主張權利請求返還，其所有權不屬於被告，即不得依法沒
收。又上揭金融卡三張（第一商業銀行、台北富邦商業銀行、華
僑商業銀行各一張）於犯罪並無直接關係，亦不得依法沒收。乃
原審疏未查明，竟判決宣告沒收，揆諸首開說明，原判決顯有違
誤。案經確定，爰依刑事訴訟法第四百四十一條、第四百四十三
條提起非常上訴，以資糾正。」等語。
本院按非常上訴，專在糾正法律上之錯誤，藉以統一法令之適用
，不涉及事實認定之問題，因並非對於下級法院之判決而設之救
濟方法，故非常上訴審應以原判決確定之事實為基礎，僅就原判
決所認定之犯罪事實，審核適用法令有無違誤，如依原判決所確
認之事實及卷內證據資料觀察，其適用法令並無違誤，即難指為
違法。至事實之認定，乃屬事實審法院之職權，非常上訴審無從
過問，縱事實審因認定事實錯誤或不明，致適用法令有無違背發
生疑義時，亦非非常上訴審所得糾正。再判決書應分別記載其裁
判之主文與理由；有罪之判決書並應記載犯罪事實，且得與理由
合併記載，刑事訴訟法第三百零八條定有明文。本件原判決認定
之事實為：被告與詐騙集團成員基於意圖為自己不法所有之犯意
聯絡，由詐騙集團成員之一綽號「蕃薯」之成年男子，於九十五
年八月底之某日，在台中市「第一廣場」之全航客運車站，交付
人頭帳戶羅文和所申辦之中華郵政南港後山埠郵局金融帳戶（局
號0000000號、帳號0000000號）之存摺簿、印章
及行動電話一支給被告，由綽號「蕃薯」之男子打前揭行動電話
指示被告持上開人頭帳戶之印章、存摺等資料前去金融機構提領
被害人遭詐騙所匯入人頭帳戶之款項後，再匯至綽號「蕃薯」男
子所指定之帳戶，並約定每次匯款，被告即可從中獲取不法報酬
二千元，即擔任俗稱車手之工作。嗣該詐騙集團某成員於九十五
年九月十五日打電話向吳聲增謊稱係香港賽馬協會有限公司，邀
其投資博彩，致吳聲增陷於錯誤，而依其指示陸續匯款一百零四
萬五千三百元至羅文和上開帳戶內；被告乃於九十五年九月二十
二日，依綽號「蕃薯」男子之電話指示，持羅文和上開帳戶提領
前開詐騙匯款金額中之現金九萬元，並將之匯款至陳威樺所設之
中華郵政公司儲金帳戶（局號0000000號、帳號０一九八
五一號）；復於九十五年九月二十三日，被告再依綽號「蕃薯」
男子之指示，持前揭陳威樺之帳戶存摺簿至南投縣草屯鎮○○路
六０六號之草屯郵局欲更新存摺金額時，為警循線查獲，並當場
扣得上揭存摺簿等物；理由欄並論述：「扣案之行動電話一支（
含門號0000000000號、SIM 易付卡一枚），為綽號『
蕃薯』男子交付被告以為通聯之用，且依被告所供，該電話係用
於與綽號『蕃薯』男子聯繫本案詐欺款項如何提領之用，顯係其
等所有供犯案所用之物；扣案之人頭帳戶羅文和之郵局帳戶存摺
一本、印章一枚及中華郵政金融卡一張，名義人雖為羅文和，實
際上既經被告與『蕃薯』等人利用為被害人之匯款帳戶，應認已
為詐騙集團所取得，屬詐騙集團所有供犯罪所用之物，自應依法
宣告沒收；另金融提款卡三張（第一商業銀行、台北富邦商業銀
行、華僑商業銀行），均係綽號『蕃薯』男子交由被告欲持以提
領款項之用，業據被告供明在卷，亦依刑法第三十八條第一項第
二款宣告沒收」等語；顯係認羅文和名義之上揭存摺一本、印章
一個、中華郵政金融卡一張及行動電話一支均屬犯人（即被告及
共犯）所有供犯罪所用之物，另金融卡三張係供犯罪預備之物，
而依刑法第三十八條第一項第二款規定沒收，經核於法並無違誤
；按認定扣案物品係屬何人所有，乃事實認定之範疇，非常上訴
意旨雖主張上揭扣案之羅文和中華郵政儲金存摺一本、羅文和中
華郵政金融卡一張、羅文和木製印章一顆，行動電話一支等物，
因第三人羅文和對於該物在法律上得主張權利請求返還，其所有
權不屬於被告，但遍查全卷，均無羅文和主張前開物品係其所有
且未提供予該犯罪集團所用之證據，另就金融提款卡三張，原確
定判決既認定係供被告持之前去金融機構提領被害人遭詐騙所匯
入人頭帳戶之款項，再匯至綽號「蕃薯」男子所指定之帳戶所用
，理由欄並論述綽號「蕃薯」男子交由被告欲持以提領款項之用
，則原判決認定係供被告犯罪預備之物，即難認無關連性，非常
上訴意旨並未依據卷內資料，具體指明原判決所為上開認定及適
用法則如何與卷存資料不符，徒就原確定判決依其確定事實所宣
告之沒收指摘有不適用法則或適用法則不當之違背法令云云，尚
難認為有理由，應予駁回。
據上論結，應依刑事訴訟法第四百四十六條，判決如主文。
中　　華　　民　　國　九十六　年　　七　　月   十九   日
                      最高法院刑事第六庭
                          審判長法官  呂　潮　澤
                                法官  吳　昆　仁
                                法官  孫　增　同
                                法官  趙　文　淵
                                法官  吳　　　燦
      本件正本證明與原本無異
                                      書  記  官
中　　華　　民　　國　九十六　年　　七　　月  二十六  日
                                                H
